臺灣臺北地方法院民事判決　　　　　　94年度簡上字第254號
上　訴　人　丙○○
訴訟代理人　張旭業律師
被上訴人　　和信電訊股份有限公司
法定代理人　乙○○
訴訟代理人　甲○○
上列當事人間請求給付電信費事件，上訴人對於中華民國94年3
月21日本院台北簡易庭94年度北簡字第4015 號第一審判決，提
起上訴，本院於94年9月26日言詞辯論終結，判決如下：
    主  文
上訴駁回。
第二審訴訟費用由上訴人負擔。
    事實及理由
一、被上訴人起訴主張：（一）上訴人於民國91年7月18日申請0
    000000000號行動電話，並約定以信用卡扣帳方式按月向上
    訴人收取月租費新臺幣（下同）188元，另按通話時間計收
    通話費，惟至93年8月26日止計積欠電信費15l,720元（含月
    租費及通話費93年7月12日至同年8月10日為120,803元、同
    年8月11 日至同年月27日為30,723元、93年9月11日至同年
    10月10日188元，同年10月11日至同年11月10日6元）未付，
    經催告未果。（二）本件主要爭點，乃於行動電話遺失、被
    竊時，條款所約定之危險分配，是否違反消費者保護法（下
    稱消保法）之規定而無效，觀之消保法施行細則第14條第2
    款之規定，即可明白系爭契約條款，對二造當事人責任分配
    或危險分擔，並未逾越誠信原則，蓋行動電話係置用戶實力
    之下，其使用、保管，用戶本應負直接之責任，無論主動將
    行動電話借與他人，或被動的遺失、遭竊，用戶對該電話產
    生之帳款繳納義務原應無二致，但為避免用戶負擔其所無法
    控制之風險，更基於平等互惠原則之考量，系爭之服務契約
    條款特別訂明：用戶掛失後之風險將由電信業者全部負擔，
    但掛失前費用仍由用戶負擔，此約定不但符合平等互惠之精
    神，更無違反誠信原則。（三）行動電話服務契約之性質為
    一雙務契約，電信業者負有隨時隨地提供暢通之通話網路及
    品質之義務，用戶則負有繳納通話費用之義務，就業者而言
    ，按月寄送電信費帳單，實為通知用戶繳款時間及金額之主
    要且唯一途徑，因逐月所寄發之電信費帳單，係以大宗、平
    信之方式寄送，因此用戶是否能如期收到，實非被上訴人所
    得掌握，縱上訴人確未收到被上訴人所寄發之帳單，但該結
    果之發生，並非被上訴人所得預見，爰起訴請求上訴人應給
    付被上訴人151,720元，及自起訴狀繕本送達翌日（即94年2
    月7日）起至清償日止之遲延利息。本件原審對於被上訴人
    之請求，為被上訴人勝訴之判決，上訴人不服提起上訴，而
    被上訴人於本院則為駁回上訴之聲明。
二、上訴人則以：（一）上訴人與被上訴人所訂之定型化契約第
    31條第3項約定「前二項情形，就有爭議之通信費，乙方可
    暫緩繳納，但如經甲方查證結果證明確由乙方所使用之本業
    終端設備發出之通訊信號所致者，乙方仍應繳納」，上開條
    款，應有違反消費者保護法第12條第1項而無效之情形：（1
    ）上開第31條第3項要求上訴人仍需支付遭盜用之電話費用
    ，對消費者顯失公平，系爭契約第31條第3項之規定顯有違
    誠信原則，而對消費者顯失公平。又系爭契約第31、32條有
    關用戶發現終端設備遺失或被竊時，相關損失責任分配之約
    定，已使消費者（即上訴人）處於無從選擇締約對象或無拒
    絕締約餘地之情況，而簽定顯然不利於己之約定，蓋目前國
    內各大電信業者為提供電信服務所預先擬具之定型化契約書
    有關用戶業務終端機遺失或被竊損失之責任分配，均為相同
    之約定。（二）系爭契約應給予消費者2日之審閱期間，然
    上訴人在向被上訴人申請電信服務時，被上訴人並未讓上訴
    人將契約攜回審閱2日以上，依消保法第11之1規定，系爭契
    約條款不能構成契約之內容，意即系爭契約全部條款不能拘
    束上訴人。（三）被上訴人違反通知義務，蓋被上訴人依雙
    方契約第20條之約定有按期寄發帳單供伊審核之義務，因被
    上訴人未盡到寄發帳單之義務，故其係於93年8月26日收到
    信用卡的電信費用扣款帳單時，才知道93年7月份電話卡即
    遭人盜打，費用為6,185元，（93年7月5日至93年7月11日）
    ，其立即向被上訴人反應，方知93年7月11日至93年8月10日
    被盜打120,803元，93年8月11日至93年8月27日被盜打
    30,723 元，如被上訴人有依其所述帳單在結帳日五日以後
    就會寄發，則以93年7月11日為結帳日帳單，其在93年7月20
    日以前就會收到，即可提前一個多月知道晶片卡被盜之事，
    而被上訴人未寄發帳單為被上訴人在鈞院審理所自承，其理
    由係被上訴人公司為結省成本，故對當月消費未滿300元之
    客戶，不寄發帳單，被上訴人違反契約之通知義務甚明。（
    四）上訴人並無過失，按晶片卡之體積甚小，且其之晶片係
    遭他人所盜，若認為其未盡善良管理人之注意義務，似嫌過
    苛，準此以言，豈非遭他人盜取物品之苦主，均有未盡善良
    管理人注意義務之嫌？況其在接獲卡轉帳之帳單後，第一時
    間就馬上向被上訴人反映，並無延誤，故其應無過失等語資
    為抗辯。並於本院聲明（1）原判決廢棄。（2）上開廢棄部
    分，被上訴人在第一審之訴駁回。
三、不爭執之事實：上訴人於91年7月間向被上訴人申請行動電
    話號碼0000000000號，並約定以信用卡扣款方式按月向上訴
    人收取月租費188元，另按通話時間計收通話費，上訴人於9
    3年8月27日收受信用卡帳單後即向被上訴人查詢帳單金額及
    申請通話明細，始悉93年7月11日起至同年8月26日之通話均
    為上訴人所聘僱外籍看護工（即菲傭）所盜打，上訴人已給
    付93年7月11日至同年8月10日之電信費6,185元，嗣該名菲
    傭因上訴人之告訴而遭判處有期徒刑五月確定，目前尚欠15
    1,720元電信費等情，有行動電話服務申請書、行動電話業
    務服務契約、帳務明細、臺灣士林地方法院檢察署檢察官9
    3年度偵字第9205號聲請簡易判決處刑書、臺灣士林地方法
    院93年度湖簡字第176號刑事簡易判決等件可稽，且為兩造
    所不爭執，堪信為真實。
四、得心證之理由：
（一）上訴人辯稱二造所簽定之「行動電話業務服務契約」第3
    1、32條有關用戶發現終端設備遺失或被竊時，相關損失責
    任分配之約定，已使消費者（即上訴人）處於無從選擇締約
    對象或無拒絕締約餘地之情況，而簽定顯然不利於己之約定
    ，且上開第31條第3項要求上訴人仍需支付遭盜用之電話費
    用，對消費者顯失公平，有違反消保法第12條第1項而無效
    之情形云云。經核系爭「行動電話業務服務契約」第31條約
    定：「乙方（即上訴人）使用之本業務終端設備內識別碼有
    被盜拷、冒用之虞時，甲方（即被上訴人）應立即通知乙方
    ，並暫停本業務之使用，惟事後應由乙方確認並辦理限制發
    話或更換識別碼之手續。乙方發現使用之本業務終端設備內
    識別碼被盜拷、冒用時，對各項應繳付之之費用有異議者，
    應立即向甲方提出申訴，並辦理限制發話或更換識別碼之手
    續。前二項之情形，就有爭議之通話費，乙方可暫緩繳納，
    但如經甲方查證結果證明確由乙方所使用之本業務終端設備
    發出之通訊信號所致者，乙方仍應繳納」，第32條第1項約
    定：「乙方發現本業務終端設備遺失或被竊時，應立即以電
    話通知甲方辦理暫停通話，未通知甲方前，乙方仍應支付因
    該電信所生之所有費用，但自甲方接獲通知時起之通話費，
    不在此限」，上開第31條內容為於行動電話識別碼有被盜拷
    、冒用之虞時，課予電信業者通知義務，而用戶發現使用之
    行動電話識別碼被盜拷、冒用時，對各項應繳付得提出申訴
    ，就有爭議之通話費，用戶可暫緩繳納，如經查證結果證明
    確由用戶所使用之行動電話設備發出之通訊信號所致者，用
    戶仍須繳納；第32條約定之內容為行動電話遺失或被竊時，
    其所生之費用，以用戶通知電信業者時起，為免責範圍，經
    審核上開約定，就用戶及電信業者雙方之權利義務已有兼顧
    ，且就負擔費用部分以查證結果，及以通知時點為責任分配
    之標準，亦堪認尚屬合理公平，上訴人主張上開約定條款對
    消費者有顯失公平原則，或簽定顯然不利於己之約定云云，
    均不足採。
（二）次查，上訴人於91年7月18日於申請行動電話之同時獲取
    晶片卡，嗣並開通該門號之通信，迄系爭爭議電信費發生之
    93年7月止，達2年之久，上訴人已有充裕時間審閱行動電話
    服務契約約款，自無再主張契約審閱權之餘地，系爭契約之
    效力不因行動電話服務申請書上「契約書交予申請人審閱2
    天」乙欄無勾選紀錄而異，上訴人辯稱系爭契約未經審閱2
    天，對其不生效力云云，亦不足採。
（三）上訴人另辯稱依雙方契約第20條之約定，被上訴人有按期
    寄發帳單供其審核之義務，因被上訴人未盡到寄發帳單之義
    務，係屬債務不履行中不完全給付之類型，且可歸責於被上
    訴人，其得依民法第227條、第232條規定請求損害賠償，並
    主張抵銷云云。惟按，債務不履行之損害賠償責任，損害與
    債務不履行之事實須有因果關係，即損害為責任原因之事實
    所生之結果，賠償義務人始負賠償責任，若非責任原因事實
    所生之結果，縱有損害，亦不負責。上訴人辯稱本件行動電
    話費用，係遭其菲傭盜打之事實，為被上訴人所不爭執，是
    本件行動電話費用之產生係上訴人菲傭之盜打行動電話所致
    ，應可認定，則縱被上訴人未寄送帳單，並無法造成上訴人
    之菲傭盜打行動電話之結果，即上訴人之菲傭盜打電話而造
    成上訴人損害，與被上訴人未寄送電話帳單，並無相當因果
    關係，上訴人辯稱被上訴人負有不完全給付之債務不履行責
    任，即不可採，其主張損害賠償進而主張抵銷，即無理由。
（四）末按行動電話晶片卡於電信設備業者交予用戶後，即在用
    戶管領支配之範圍，其本身即有保管之義務，若有不正之侵
    害發生，如被盜拷，用戶亦可循民事或刑事法律途徑對侵害
    權利者為法律上之主張。故消費者就屬於其個人之行動電話
    晶片卡即有盡善良管理人之保管義務，對於晶片卡遭他人冒
    用之情形，用戶有義務就其被冒用迅依法定程序處理。本件
    系爭行動電話費用遭上訴人菲傭盜打之事實，已如前述，上
    開行動電話晶片卡既由上訴人保管，由上訴人決定是否置於
    與菲傭同處之臺北縣汐止市○○路34號8樓住處，如果遭菲
    傭盜打，衡情尚無將晶片卡置於上訴人有管理力處所之風險
    轉嫁由被上訴人承擔之理，上訴人主張因遭盜打而主張免責
    ，亦不可採。
五、綜上所述，本件上訴人所辯均無可取。依二造行動電話業務
    服務契約約定，被上訴人自得請求上訴人給付本件行動電話
    費用，被上訴人請求上訴人給付電信費用合計151,720元及
    其遲延利息，為有理由，應予准許。又本件所命給付之金額
    未逾50萬元，應依職權宣告假執行，民事訴訟法第389條第1
    項第5款定有明文。是則原審判命上訴人如數給付，並依職
    權宣告假執行，於法並無不合。上訴意旨指摘原判決不當，
    求予廢棄改判，為無理由，應予駁回其上訴。
六、據上論結，本件上訴為無理由，依民事訴訟法第436條之1第
    3項、第449條第1項、第78條，判決如主文。
中　　華　　民　　國　　94　 年　　10　　月　　11 　　日
                 民事第二庭  審判長法　官  鄭純惠
　                                 法  官  黃雯惠
                                   法  官  吳淑惠
以上正本係照原本作成。
本件不得上訴
中　　華　　民　　國　　94　　年　　10　　月　　12　　日
                                   書記官  蔡凱如
